最高法院民事裁定　　　　　　　九十四年度台抗字第四五六號
　　抗　告　人　乙○○
　　　　　　　　　　　　7弄6.
　　訴訟代理人　廖大鵬律師
上列抗告人因與相對人甲○○○○○間請求排除侵害事件，對於
中華民國九十四年一月二十五日台灣高等法院再審裁定（九十四
年度再字第五號），提起抗告，本院裁定如下：
    主  文
原裁定廢棄，應由台灣高等法院更為裁判。
    理  由
本件抗告人對台灣板橋地方法院（下稱板橋地院）八十九年度訴
字第一五三二號及原法院九十一年度上字第二九一號確定判決（
下稱原確定判決），以有民事訴訟法第四百九十六條第一項第十
三款規定之事由提起再審之訴。原法院以：抗告人上開排除侵害
事件之第二審確定判決，係於民國九十二年二月十三日經最高法
院九十二年度台上字第二九七號裁定駁回上訴確定，乃抗告人遲
至九十四年一月四日，始行提起再審之訴，顯已逾三十日之不變
期間，為不合法。抗告人雖主張其於九十三年十二月二十一日向
台北縣鶯歌鎮公所閱覽、影印李金墩申請「福德爺」管理人變更
案之文件，始發見未經斟酌之證物，其再審期間應自是日知悉有
該項證物時起算，並請求所調閱「福德爺」登記之案卷云云。惟
提起再審之訴之原告，如主張其再審理由知悉在後者，應就所主
張之事實負舉證之責任，徵以民事訴訟法第五百零一條第一項第
四款規定甚明。查相對人神明會登記資料，早已存在於台北縣鶯
歌鎮公所，並經板橋地院八十九年度訴字第一五三二號排除侵害
事件審理時，依職權「調閱台北縣鶯歌鎮辦理甲○○○○○第一
次申請備查李金墩申請管理人及規約備查之卷宗一宗」，再參之
該院確定判決理由三之(四)所載，具見抗告人所謂於九十三年十二
月二十一日始知悉之主張，委無可取。抗告人提起本件再審之訴
，為不合法，因以裁定予以駁回，固非無見。惟查抗告人提起本
件再審之訴，依其起訴狀所載，係以發現前訴訟程序未經斟酌李
金墩歷次申請「福德爺」管理人或備查案之文件為其論據，並提
出再證一（台北縣鶯歌鎮公所函）及再證二（申報書）為憑，且
說明前訴訟程序歷審法院向鶯歌鎮公所所調閱之相對人准予備查
卷宗尚不包括李金墩歷次申請管理人或備查案之文件（分見原法
院再字卷二～四、一二、一四頁），究竟台北縣鶯歌鎮辦理甲○
○○○○第一次申請備查李金墩申請管理人及規約備查之卷宗一
宗，是否有李金墩歷次申請相對人管理人變更或備查案之文件？
二卷宗是否有異？似有未明。原法院未遑詳為審究明晰，遽以上
述理由而為抗告人不利之裁定，自有可議。抗告論旨，執以指摘
原裁定不當，求予廢棄，不能認為無理由。
據上論結，本件抗告為有理由。依民事訴訟法第四百九十二條，
裁定如主文。
中　　華　　民　　國　九十四　年　　五　　月　 十九 　日
                      最高法院民事第三庭
                          審判長法官  朱　錦　娟
                                法官  顏　南　全
                                法官  許　澍　林
                                法官  袁　靜　文
                                法官  楊　鼎　章
      本件正本證明與原本無異
                                      書  記  官
中　　華　　民　　國　九十四　年　　六　　月　　一　　日
                                                    Ａ
